【裁判字號】    99,審訴,78
【裁判日期】    990212
【裁判案由】    毒品危害防制條例
【裁判全文】
            臺灣士林地方法院刑事判決
公  訴  人  臺灣士林地方法院檢察署檢察官
被      告  甲○○
上列被告因違反毒品危害防制條例案件，經檢察官提起公訴（98
年度毒偵字第2132號），被告於本院準備程序中就被訴事實為有
罪之陳述，本院合議庭裁定由受命法官獨任改依簡式審判程序審
理，並判決如下：
    主  文
甲○○施用第一級毒品，累犯，處有期徒刑柒月，扣案之第一級
毒品海洛因（合計驗餘淨重零點零陸捌公克）沒收銷燬，盛裝前
開海洛因所用之空包裝袋貳個均沒收。
    事實及理由
一、本件犯罪事實及證據，除引用檢察官起訴書之記載（如附件
    起訴書）外，另更正並補充：(一)甲○○前因施用毒品案件，
    經臺灣板橋地方法院以87年度毒聲字第4102號裁定送觀察、
    勒戒後，認有繼續施用毒品之傾向，再經同法院裁定送強制
    戒治，於民國88年7 月6 日停止戒治釋放出所，所餘戒治期
    間付保護管束，又因甲○○於保護管束期間另犯他案，經同
    法院以88年度毒聲字第7040號裁定撤銷停止戒治，於90年7
    月9 日戒治期滿執行完畢釋放出所，並經臺灣板橋地方法院
    檢察署檢察官以90年度戒毒偵字第752 號為不起訴處分確定
    。復因犯詐欺案件，經臺灣臺北地方法院以90年度簡字第89
    4 號判決處有期徒刑5 月確定，於91年2 月11日執行完畢。
    復於前開觀察、勒戒及強制戒治執行完畢釋放後5 年內，再
    犯施用毒品案件，除經本院裁定送強制戒治，並經臺灣士林
    地方法院檢察署檢察官以92年度毒偵字第168 號提起公訴，
    其中強制戒治部分，於93年1 月9 日因法律修正停止執行，
    而未執行完畢，至刑事追訴部份，經本院以92年度訴字第18
    9 號判決處有期徒刑1 年2 月，並經臺灣高等法院93年度上
    訴字第186 號判決、最高法院93年度臺上字第3509號判決駁
    回上訴確定；又因犯恐嚇取財罪，經本院以93年度易字第89
    號判決處有期徒刑8 月確定；再因犯詐欺罪及詐欺未遂罪，
    經臺灣高等法院93年度上訴字第1199號判決撤銷改判定應執
    行有期徒刑4 月確定，上開3 罪經臺灣高等法院以93年度聲
    字第1250號裁定應執行有期徒刑1 年10月確定。復因連續施
    用第一級毒品及施用第二級毒品案件，經本院以94年度訴字
    第199 號判決各處有期徒刑10月及3 月，並定應執行有期徒
    刑1 年確定；又因違反槍砲彈藥刀械管制條例案件及偽造文
    書罪，經本院以94年度訴字第639 號判決各處有期徒刑1 年
    6 月及3 月，並定應執行有期徒刑1 年7 月確定，前開2 罪
    嗣經本院以96年度聲減字第621 號裁定減刑並定應執行有期
    徒刑1 年3 月確定，與前開應執行有期徒刑1 年10月接續執
    行，於97年1 月27日縮刑期滿執行完畢。(二)起訴書犯罪事實
    欄一第9 行至第10行所載「施用第1 級毒品海洛因」等文字
    ，應更正為「以針筒注射方式施用第一級毒品海洛因1 次」
    ；(三)上開犯罪事實，業經被告於本院準備程序期日及審理中
    坦承不諱，核與起訴書所載之證據相符，並有濫用藥物尿液
    檢驗檢體監管紀錄表（尿液檢體編號：024324號）1 紙附卷
    可佐，足認被告上開任意性自白與事實相符，本件事證明確
    ，被告犯行洵堪認定，均應依法論科。
二、核被告所為，係犯毒品危害防制條例第10條第1 項之施用第
    一級毒品罪。被告持有第一級毒品海洛因進而施用，其施用
    前後持有海洛因之低度行為均為施用之高度行為所吸收，均
    不另論罪。又被告有前開所載犯罪科刑及執行情形，此有臺
    灣高等法院被告前案紀錄表1 份附卷可佐，其於前案有期徒
    刑執行完畢後，5 年以內故意再犯本件有期徒刑以上之罪，
    為累犯，均應依法加重其刑。再按，毒品危害防制條例認施
    用毒品者具「病患性犯人」之特質，除降低施用毒品罪之法
    定刑外，並採以觀察、勒戒方式戒除其身癮及以強制戒治方
    式戒除其心癮之措施，足認僅對於施用毒品之犯人科以重刑
    ，並不能使其戒除毒癮。另參諸世界各國之醫療經驗及醫學
    界之共識，咸認施用毒品成癮者，其心癮甚難戒除，絕難戒
    絕斷癮，致其再犯率均偏高（以新加坡為例，其執行強制戒
    治後再犯比例高達百分之72至75）。因此施用毒品者無法戒
    絕毒癮，一再施用，本為施用毒品者之特性，再犯施用毒品
    罪，量刑不宜過重，且新修正刑法已採一罪一罰，對於施用
    毒品者，每次施用毒品之犯行，均分別處罰，已足制裁被告
    各次施用毒品之犯行。本案被告雖曾因施用毒品案件，經臺
    灣板橋地方法院以87年度毒聲字第4102號裁定送觀察、勒戒
    後，認有繼續施用毒品之傾向，再經同法院裁定送強制戒治
    ，於民國88年7 月6 日停止戒治釋放出所，所餘戒治期間付
    保護管束，又因甲○○於保護管束期間另犯他案，經同法院
    以88年度毒聲字第7040號裁定撤銷停止戒治，於90年7 月9
    日戒治期滿執行完畢釋放出所；復於前開觀察、勒戒及強制
    戒治執行完畢釋放後5 年內，再犯施用毒品案件，經本院裁
    定送強制戒治，於93年1 月9 日因法律修正停止執行，而未
    執行完畢；復因連續施用第一級毒品及施用第二級毒品案件
    ，經本院以94年度訴字第199 號判決各處有期徒刑10月及3
    月，並定應執行有期徒刑1 年確定，惟本院依據上揭說明並
    審酌刑法第57條所列各項情狀及被告曾經觀察、勒戒及強制
    戒治，仍無法戒除毒癮，復又觸犯本件施用第一級毒品犯行
    ，可認被告具有「病患性犯人」之特質，又本件被告僅施用
    第一級毒品1 次，其施用毒品係傷害自身健康，所生危害非
    鉅，及其犯後坦承犯行之態度、家庭經濟狀況等一切情狀，
    認公訴人求處有期徒刑1 年以上，容有過重，爰量處如主文
    所示之刑。
三、扣案之海洛因（合計驗餘淨重0.068 公克），係查獲之第一
    級毒品，不問是否屬於犯人所有，應依毒品危害防制條例第
    18條第1 項前段之規定，諭知沒收銷燬。至扣案裝盛上開海
    洛因所用之空包裝袋2 個，具有防止毒品裸露、散逸之功能
    ，與毒品無難以析離而無法個別宣告沒收之情事，且屬被告
    所有，供犯本件施用海洛因所用之物，業據被告於偵審中供
    承明確，應依刑法第38條第1 項第2 款、第3 項之規定宣告
    沒收。
據上論斷，應依刑事訴訟法第273 條之1 第1 項、第299 條第1
項前段、第310 條之2 、第454 條第2 項、第450 條第1 項，毒
品危害防制條例第10條第1 項、第18條第1 項前段，刑法第11條
、第47條第1 項、第38條第1 項第2 款，判決如主文。
本案經檢察官簡志龍到庭執行職務。
中    華    民    國    99    年    2     月    12    日
                  臺灣士林地方法院刑事第一庭
                          法  官  洪英花
以上正本證明與原本無異。
如不服本判決，應於收受判決後10日內向本院提出上訴書狀，並
應敘述具體理由；其未敘述上訴理由者，應於上訴期間屆滿後20
日內向本院補提理由書。
                          書記官  趙彩彤
中    華    民    國    99    年    2     月    12    日
附錄本判決論罪科刑法條全文：
毒品危害防制條例第10條
施用第一級毒品者，處6 月以上 5 年以下有期徒刑。

司法院資訊處製作；財團法人民間司法改革基金會備份。
